【裁判字號】    98,簡上,34
【裁判日期】    980525
【裁判案由】    給付票款
【裁判全文】
臺灣高雄地方法院民事判決              98年度簡上字第34號
上  訴  人  開店設計有限公司
法定代理人  甲○○
                        樓之3
被上訴人    王錦培即欽美企業社
訴訟代理人  丙○○
            乙○○
上列當事人間給付票款事件，上訴人對於民國97年11月19日本院
高雄簡易庭97年度雄簡字第5322號第一審判決提起上訴，本院於
98年5月11日言詞辯論終結，判決如下：
    主  文
上訴駁回。
第二審訴訟費用由上訴人負擔。
    事實及理由
一、被上訴人起訴主張：被上訴人執有上訴人所簽發，經訴外人
    丙○○背書轉讓、發票日為民國97年3 月5 日、付款人為高
    雄市第三信用合作社陽明分社、票據號碼PKA0000000號、票
    面金額新臺幣（下同）112,000 元之支票1 紙（下稱系爭支
    票），被上訴人屆期提示，竟遭退票不獲付款，爰依票據之
    法律關係，請求上訴人給付票款等情。並於原審聲明：上訴
    人應給付被上訴人112,000 元，及自97年3 月5 日起至清償
    日止，按週年利率6 ％計算之利息。經原審調查審認後，判
    決被上訴人全部勝訴，並依職權宣告假執行。茲因上訴人不
    服原審判決，提起本件上訴，被上訴人除援用原審主張及陳
    述外，並補陳：否認為惡意取得，不清楚上訴人與丙○○之
    債權債務關係，伊係本於借貸關係取得系爭支票等語置辯。
    爰於本院聲明：上訴駁回。
二、上訴人則以：兩造間素未謀面，且無任何交易關係存在，被
    上訴人執有之系爭支票，本係上訴人簽發予丙○○作為支付
    裝潢工程款之用，並非簽發予被上訴人；然丙○○於收受系
    爭支票後，竟未依約完成裝潢工程，甚且將工程相關設備逕
    自取走，致上訴人無法如期完成該裝潢工程，而需自行僱工
    完成該工程，而受有損害；丙○○為避免系爭支票票款未能
    兌現，竟將系爭支票轉讓予被上訴人，再由被上訴人提示系
    爭支票，惟上訴人與丙○○間既仍有承攬工程糾紛尚未解決
    ，則上訴人自無支付系爭支票款之義務等語，資為抗辯。並
    於原審聲明：被上訴人之訴駁回。嗣經原審判決上訴人全部
    敗訴後，提起本件上訴，除援用原審之主張及陳述外，並於
    本院補稱：被上訴人與丙○○勾串轉讓系爭支票，否認被上
    訴人所稱之借貸關係存在，被上訴人係在伊不知情之情況下
    ，自丙○○取得系爭支票，故不得向伊請求給付票款等情，
    爰於本院聲明：(一)原判決廢棄。(二)被上訴人在第一審之訴駁
    回。
三、兩造爭執之事項為：被上訴人持有系爭支票是否出於惡意？
    茲就該爭點論述如下：
    按票據行為，為不要因行為，執票人不負證明關於給付之原
    因之責任，如票據債務人主張執票人取得票據出於惡意或詐
    欺時，則應由該債務人負舉證之責（最高法院64年台上字第
    1540號判例意旨參照）。查上訴人為支付裝潢工程款而簽發
    系爭支票予丙○○，並授權丙○○在票面填寫受款人，丙○
    ○即於受款人欄填寫為被上訴人，並背書轉讓系爭支票予被
    上訴人等情，業據上訴人於原審陳述明確，並有系爭支票附
    卷可按（見原審卷第5 頁、第41至42頁、第50頁），堪予採
    認。上訴人固主張：被上訴人係惡意取得系爭支票，且與丙
    ○○間有勾串云云，惟此為被上訴人所否認，揆諸前開判例
    意旨，即應由上訴人就其主張被上訴人取得系爭支票係出於
    惡意乙節，負舉證之責。然經本院就此對上訴人為闡明後，
    其仍迄未提出相關證據以供本院調查審認，自難遽認被上訴
    人取得系爭支票係出於惡意。況參酌上訴人於本院準備程序
    中自承：伊確認被上訴人不清楚系爭支票之原因關係（見本
    院卷第32頁）等語以觀，益證被上訴人為正當取得系爭支票
    權利之人，上訴人徒以其與丙○○間尚存承攬工程之糾紛為
    原因關係之抗辯，自非可採。至上訴人雖另聲請傳訊證人陳
    秀燕及鍾蓁蓁，惟參酌上訴人自承：請求傳訊之證人僅能證
    明系爭支票並非為支付陳秀燕之裝潢費用，惟證人不認識被
    上訴人，亦無法證明被上訴人係惡意取得系爭支票（見本院
    卷第32頁）等語以觀，堪認上訴人此部分證據調查之聲請與
    本件爭點無關，故無調查之必要，附此敘明。
四、綜上，本件並無證據足資認定被上訴人係惡意取得系爭支票
    ，是上訴人以其與丙○○間之原因關係為抗辯，尚非可採，
    其自應依票據之文義而負給付票款之責。從而，被上訴人依
    票據之法律關係請求上訴人應給付上開金額，及自付款提示
    日即97年3 月5 日起至清償日止，按週年利率6 ％計算之利
    息，為有理由，應予准許。原審據此為被上訴人勝訴判決，
    並依職權為假執行之宣告，均無違誤，上訴意旨仍執前詞指
    摘原判決不當，求予廢棄，並無理由，應予駁回。
五、據上論結：本件上訴為無理由，依民事訴訟法第436 條之1
    第3項、第449 條第1 項、第78條，判決如主文。
中    華    民    國    98    年    5     月    25    日
            民事第五庭  審判長法  官  李昭彥
                              法  官  賴文姍
                              法  官  鄭凱文
正本係照原本作成。
本判決不得上訴。
中    華    民    國    98    年    5     月    25    日
                              書記官  張家瑜


司法院資訊處製作；財團法人民間司法改革基金會備份。
